臺灣高等法院高雄分院刑事判決　　　　　　　　　　九十一年度上易字第七一四號
　　上　訴　人　台灣屏東地方法院檢察署檢察官
　　被　　　告　壬○○
右上訴人因被告竊盜等案件，不服台灣屏東地方法院九十年度易字第一二七一號中華
民國九十一年三月四日第一審判決（起訴案號：台灣屏東地方法院檢察署九十年度偵
字第五五六四號），提起上訴，本院判決如左：
    主  文
原判決撤銷。
壬○○共同連續意圖為自己不法之所有，以恐嚇使人將本人之物交付，累犯，處有期
徒刑拾月。
     事  實
一、壬○○於民國八十六年間因違反麻醉藥品管理條例罪，經台灣屏東地方法院判處
    有期徒刑十月，於八十六年二月十一日執行完畢，猶不知悔改，與陳冠宏（已由
    原審另行判決），共同基於意圖為自己不法所有及恐嚇取財之概括犯意聯絡，利
    用深夜或凌晨時分，共同駕駛竊取所得之汽車，攜帶客觀上足以危害人之生命身
    體，依社會通常觀念可供兇器使用之Ｔ字型扳手一支，在高屏地區○○路尋找停
    放於路旁或隱蔽處之車輛，伺機竊取，俟尋獲目標後，即由壬○○在旁把風，陳
    冠宏則下車趨前以其所有之客觀上足以危害人之生命身體，依社會通常觀念可供
    兇器使用之Ｔ字型扳手一支，破壞車門鎖開啟車門，再進入車內，開啟電門鎖發
    動引擎之方式，自九十年七月二十五日起至同年八月八日止，連續於如附表所示
    之時地，分別共同竊得己○○等人所有或使用中之自用小客車（行竊之時間、地
    點、被害人姓名、竊得之自小客車均詳如附表所載），得手後，壬○○駕原車，
    陳冠宏駕贓車離去。復於得逞後，以上開被害人等留在車內之證件資料，或向電
    信公司所查得之被害人所有電話號碼或以被害人等原留在車內之電話號碼，分別
    聯絡被害人等，要求須將如附表所示之指定金額，匯入陳冠宏在屏東縣內埔郵局
    所開立之帳戶（局號：0000000號；帳號：0000000號）內，以贖
    回愛車，並同時向其等恫稱：若報案將再度偷竊所贖回之車輛等語，利用被害人
    己○○等因所有或使用中之愛車遭竊而驚慌失措，急於找回之心理，致使被害人
    己○○等因而心生畏懼且為求尋回愛車，始依壬○○此要求，分別將其所指定之
    金額匯入前揭帳戶內，而迨被害人己○○等匯款後，陳冠宏、壬○○即分別或共
    同前往不特定之自動提款機，將上揭匯款提領朋分花用（實施恐嚇之時間、手法
    、所得款項詳如附表所載），嗣經警據報始循線查獲上情。
二、案經屏東縣警察局屏東分局報請屏東地方法院檢察署偵查起訴。
    理  由
一、訊據被告壬○○並不否認與陳冠宏同往領款，因而被攝影等情，惟否認竊車及恐
    嚇取財情事，辯稱：未參與本案犯行，陳冠宏可能是自己一人偷車，他可能自己
    坐計程車去偷的，我真的沒有偷車勒贖云云。
二、經查：
  (一)右揭事實業據同案被告陳冠宏於先後二次警訊時供述明確（見警卷第九至二十頁
    ）。同案被告陳冠宏在警訊亦供稱：「我與我朋友壬○○一同竊取該車，由我動
    手竊取，壬○○在旁觀看。」、「我與壬○○共同開一部竊得之汽車至現場，由
    我持自製之Ｔ字型扳手挖開汽車門鎖後，再破壞電門鎖發動後，我們各駕一部車
    駛離現場。」、「我們共同在車內找尋車主的聯絡電話，再由壬○○以電話向失
    竊汽車之車主勒索贖車之贖款，當壬○○與車主達成贖車之金錢數額後，再由壬○○指定付錢之車主將贖款到金融機構把錢匯入我開立於屏東縣內埔郵局第00
    000000000000號陳冠宏之帳戶內，等我至郵局領到錢後，再由壬○○以電話向失竊車子之車主告知該失竊之汽車被丟棄在何（某）處，然後車主才
    自行將車取回。」、「我與壬○○都是利用車主失竊汽車後急著找回，又怕車子
    會遭到破壞，無法取回之心態，而以電話向車主說，你是不是有一部汽車失竊了
    ，想不想找回來，正當車主急著尋回車子或有不合作之情形時，再加以恐嚇說如
    果不合作把錢匯到指定的帳戶內，就要破壞車子，使得車主無法找回失車，或是
    向車主恐嚇，如果有向警方報案就會再去偷第二次，使得失竊車子的車主都不敢
    反抗或拒絕，而同意把我們勒索要求的金額匯入我的郵局帳戶內。」、「我們二
    人一起平分（所得贓款）」等語（見警卷第九至二十一頁），其於檢察官偵訊時
    仍稱係與壬○○共同竊取，由陳某下手行竊，壬○○坐於外面把風，且多由壬○○與車主聯絡等語（見偵查卷第二十一、二十二頁）。核與被害人己○○、丁○○、庚○○、子○○、癸○○、丙○○、甲○○、辛○○、戊○○及乙○○於警
    訊之指述，及證人乙○○本院調查時證稱：「我將車子放在我家門口（即屏東市
    ○○路七四巷十五號）於九十年八月八日凌晨五時許，發現車子不見了。後來我
    向當地民和派出所報案，同日早上九至十時許，歹徒打電話給我，要我付三萬元
    贖金入他所指定的帳號，他一再打電話來，結果我跟他周旋了幾天，結果我同意
    給他四千元，他同意還我車子，後來我共匯了兩次款，各為匯了四千元及一千元
    。四千元他沒有領到，只有領到一千元。車子沒有還給我，車子最後他撞壞了。
    」，暨證人辛○○於本院調查時證稱：「ＶＱ─二六一二號車是我先生黃正中的
    ，平日由我使用，平日車子停放在高雄縣大樹鄉○○村○路）八號，於九十年八
    月八日凌晨五時二十分許，我們發現車子不見了，我們就去派出所報警，他十點
    多打電話向我們要贖金，我有匯八千元入他指定的帳戶，他收到錢，回電話給我
    ，說車子在屏東醫院前，我就去找回我的車子。」等語（見本院九十一年七月三
    十日訊問筆錄）不悖，並有郵局存摺影本一份、郵局錄影帶翻拍照片二張、郵政
    國內匯款單影本九紙附卷可證。準此，同案被告陳冠宏上開在警訊、偵查中之供
    詞及被害人乙○○等之指證，即與真實相符，均堪採信。
  (二)雖同案被告陳冠宏於原審法院調查時改稱：是我自己一個人做的。壬○○沒有參
    與犯行；我在警、偵訊時所言不實在。當時我是亂說的，本件確實是我自己一個
    人做的；因為那張照片的原因，事實上是我自己一個人做的，當時的照片恰好拍
    到我們兩人一起去領錢而已云云（見原審卷第三十、三十一頁）；另陳冠宏於本
    院調查時稱：「我是自己開贓車去現場，將另尋目標欲勒贖的車子開走，原先的
    贓車留在現場，等我要用車時，我叫朋友載我或搭計程車再去現場取回先前留置
    之贓車」等語；且其對起訴書附表編號八、九、十各車行竊之情形，則陳稱：「
    我開編號七的車子到編號九車子處，竊取編號九的車子，然後留下編號七的車子
    ，再開編號九的車子到編號十的車子處，竊取編號十的車子，將編號九的車子留
    在現場，再開編號十號的車子竊取編號八號的車子。我每次取得新的車子後，就
    將車內之資料如電話號碼等作為日後勒贖的依據；留在現場的車子，我有時坐車
    子去取回，有時打電話給車主得贖之後取回。」云云。但如依此陳述，竊盜一車
    之後，駕此贓車到他處再竊盜另一車，留下原有之贓車，反覆實施，終其最後，
    豈不僅得一車，何必多此一舉，反覆實施竊盜犯行，徵諸如後所述，均係迴護被
    告壬○○之詞，不可採信。
  (三)按共同被告、證人之陳述有部分前後不符，或相互有所歧異時，究竟何者為可採
    ，法院本得依其自由心證予以斟酌，若其基本事實之陳述與真實性無礙時，仍非
    不得以採信，非謂一有不符或矛盾，即認其全部均為不可採信（最高法院九十年
    度台上字第二五二九號裁判要旨參照）。查：(1)陳冠宏與被告壬○○均稱彼此係
    朋友關係，二人間無仇恨，則陳冠宏並無故意誣陷之理，且其又無法具體說出何
    以警、偵訊時所言為非，而法院審理時所翻異之言為是，因此其改稱係自己獨立
    犯案，壬○○沒有參與云云，應屬事後迴護被告壬○○之詞。(2)再者，被告壬○○於警訊時已直承「陳冠宏在廣東路（即附表編號四所示）偷竊車輛時，其與陳
    冠宏在一起」，僅否認對於陳冠宏偷竊車子後向失主勒索金錢一事知情（見偵查
    卷第三十八頁），然附表編號四之被害人於九十年七月二十七日上午接獲歹徒恐
    嚇勒索電話後，於當日上午十時十九分匯六千元入陳冠宏帳戶，該筆款項於同日
    隨即被提領出，而陳冠宏在警訊時對於警方所出示時間為：九十年七月二十七日
    上午十時二十六分之二張郵局翻拍之提款機相片，稱：「這二張照片其中手持行
    動電話之人是壬○○：：：而後面穿藍色花上衣之人就是我本人」等語（見警卷
   第十九頁），而於原審及本院中或稱：二人一起去領錢，或稱：我叫他帶我去取
    款等語，均承認係與被告二人同去郵局取款，被告於原審中亦承認：「其實一共
    拍到兩張照片，一張是我幫他領錢，另一張是我自己去查餘額。」（見原審卷第
    三十二頁），參諸警卷所附之郵局錄影帶翻拍照片二張（見警卷第七十三頁），
    顯見被告確知陳冠宏竊盜附表編號四之車子，又與陳冠宏相偕至郵局領取附表編
    號四被害人之匯款，則被告所辯不知陳冠宏偷竊車子後向失主勒索金錢一事，顯
    不可採。(3)此外，被告於警訊中亦承認另與陳冠宏一同至五甲郵局提領附表編號
    七被害人之匯款一萬元（見偵查卷第三十八頁反面），以及領取陳冠宏帳戶內附
    表編號十之被害人所匯入之壹千元，雖其就此部分於警訊中辯稱：「陳冠宏向我
    說其帳戶內壹千元是其姊姊匯給其看病，陳某託我到屏東市○○路郵政總局提領
    ，提領後全額交給陳冠宏。」（見偵查卷第三十八頁反面）；於原審中稱：「當
    天我確實有去領錢，當天他（指陳冠宏）人在醫院吊點滴，所以我幫他去領壹千
    元。」（見原審卷第三十二頁）；於本院調查時辯稱：「陳冠宏說銀行的錢是他
    母親給他的吃飯錢。」（見本院九十一年七月二日訊問筆錄），惟陳冠宏就此部
    分於警訊中稱：「原先我與壬○○要求壹萬伍千元，經討價還價降至捌千元，但
    車主不答應，我們又於八月十日要求車主匯肆千元至新竹企銀我妻子陳明華帳戶
    內，但該帳戶係問題帳戶，我無法領取，我又打電話叫他匯壹千元入我帳戶。」
    、「因是壬○○聯絡車主說下星期一再通知他領車，而我因病住院，且因通緝被
    警方查獲，所以我也不知道車主有無找到車子。」（見警卷第十五頁），足徵被
    告壬○○多次分擔提領款項之犯行。(4)綜上，被告壬○○不僅多次參與提領被害
    人匯款，且曾於陳冠宏竊盜汽車之際在場，緊接著即去領款，事後空口否認，旨
    在卸責，並無可取。況同案被告陳冠宏已在警訊陳明其與壬○○二人如何同車前
    往竊盜汽車，在場如何分擔犯行，事後又如何分擔電話勒贖，及領取匯款等情，
    事後翻異，旨在迴護被告壬○○，並無可取，應以其前不利於已且不利於被告壬○○之供述為正確可信。
三、按Ｔ字型扳手，客觀上足以危害人之生命身體，依社會通常觀念可供兇器使用之
    物；又把風屬參與犯罪構成要件之行為，為共同正犯。核被告壬○○夥同陳冠宏
    竊盜汽車，在場把風，再藉以勒贖款項，係犯刑法第三百二十一條第一項第三款
    之加重竊盜罪及第三百四十六條第一項之恐嚇取財罪。被告與同案被告陳冠宏間
    有犯意聯絡及行為分擔，為共同正犯。被告與同案被告陳冠宏前後多次竊盜、恐
    嚇取財犯行，時間緊接，所犯罪名相同，顯係基於概括犯意為之，為連續犯。所
    犯上述二罪，有方法結果之牽連關係，應從一重依刑法第三百四十六條第一項之
    恐嚇取財罪處斷。被告壬○○於八十六年間因違反麻醉藥品管理條例罪，經台灣
    屏東地方法院判處有期徒刑十月，於八十六年二月十一日執行完畢，有臺灣高等
    法院被告全國前案紀錄表可按，五年內再犯有期徒刑之罪，為累犯，應依累犯之
    規定加重其刑。
四、原審不察，就此部分，為被告壬○○無罪之判決，不無違誤，檢察官上訴意旨指
    摘原判決不當，求為有罪之判決，為有理由，應由本院撤銷改判，爰審酌被告壬○○有多次犯罪紀錄，係累犯，又多次與陳冠宏行竊汽車勒贖，事後否認犯行之
    態度等一切情狀，量處如主文所示之刑。
五、另被告陳冠宏部分，已經原審另行判決，不另論列，附此明。
據上論斷，應依刑事訴訟法第三百六十九條第一項前段、第三百六十四條、第二百九
十九條第一項前段，刑法第二十八條、第五十六條、第三百二十一條第一項第三款、
第三百四十六條第一項、第五十五條、第四十七條、罰金罰鍰提高標準條例第一條前
段，判決如主文。
本案經檢察官陳新慶到庭執行職務。
中    華    民    國     九十一     年       十       月      十六      日
                              臺灣高等法院高雄分院刑事第四庭
                                  審判長法官  蕭權閔
                                        法官  陳吉雄
                                        法官  陳啟造
右正本證明與原本無異。
不得上訴。
                                      書記官  白  蘭
中    華    民    國     九十一     年       十       月      十八      日
附錄法條：
刑法第三百四十六條第一項
意圖為自己或第三人不法之所有，以恐嚇使人將本人或第三人之物交付者，處六月以
上五年以下有期徒刑，得併科一千元以下罰金。
附表
┌──┬───────┬────┬─────┬────────┬────┐
│編號│ 竊取時間     │竊盜地點│車號及車主│  恐嚇取財經過  │所得財物│
│    │  （民國）    │        │姓名      │                │(新臺幣)│
├──┼───────┼────┼─────┼────────┼────┤
│一  │九十年七月二十│屏東縣鹽│車號ＶＸ－│於同日上午九時許│五千元  │
│    │五日凌晨二時許│埔鄉新二│一六六二號│打電話通知該車使│        │
│    │              │村維新路│，車主熊寂│用人己○○交錢贖│        │
│    │              │四五之一│利（使用人│車，且向其恫稱：│        │
│    │              │號前    │胡家鍾）  │不得報案，否則將│        │
│    │              │        │          │再偷第二次。交錢│        │
│    │              │        │          │後，車在屏東市東│        │
│    │              │        │          │方白宮ＫＴＶ之停│        │
│    │              │        │          │車場內尋獲。    │        │
├──┼───────┼────┼─────┼────────┼────┤
│二  │九十年七月二十│屏東縣長│車號ＷＩ－│於同日上午九時許│五千元  │
│    │五日上午七時三│治鄉長興│五五五二號│及同日十二時許分│        │
│    │十分許        │村中興路│，車主李同│別打電話通知李同│        │
│    │              │六號前  │發        │發交錢贖車。交錢│        │
│    │              │        │          │後，車在屏東市勝│        │
│    │              │        │          │利東路千禧公園之│        │
│    │              │        │          │停車場內尋獲。  │        │
├──┼───────┼────┼─────┼────────┼────┤
│三  │九十年七月二十│高雄縣林│車號ＷＩ－│以電話通知庚○○│無      │
│    │六日晚間某時許│園鄉林內│四三四九號│交錢贖車，但因莊│        │
│    │              │村林內路│，車主莊豔│豔美出國，聯絡不│        │
│    │              │四二五號│美        │上，而未得逞。嗣│        │
│    │              │前      │          │後，車在高雄縣林│        │
│    │              │        │          │園鄉○○村○○路│        │
│    │              │        │          │四二五號前尋獲。│        │
├──┼───────┼────┼─────┼────────┼────┤
│四  │九十年七月二十│屏東縣屏│車號ＷＬ－│於同日上午九時許│六千元  │
│    │七日凌晨五時許│東市大連│三七二八號│以電話通知子○○│        │
│    │              │路與大連│，車主鍾玉│交錢贖車，否則將│        │
│    │              │一巷口  │嬌        │車解體。交錢後，│        │
│    │              │        │          │車在同縣國立屏東│        │
│    │              │        │          │高中旁尋獲。    │        │
├──┼───────┼────┼─────┼────────┼────┤
│五  │九十年七月三十│高雄縣林│車號ＶＧ－│於翌日上午七時許│五千元  │
│    │日晚間十一時許│園鄉林內│一四九０，│以電話通知癸○○│        │
│    │              │村林內路│車主癸○○│交錢贖車，交錢後│        │
│    │              │二二四號│          │，車在屏東縣屏東│        │
│    │              │前      │          │市航空站停車場內│        │
│    │              │        │          │尋獲。          │        │
├──┼───────┼────┼─────┼────────┼────┤
│六  │九十年七月三十│高雄縣澄│車號ＶＧ－│於同日上午九時許│一萬元  │
│    │一日凌晨五時許│清湖大埤│一四九０，│打電話至同縣鳳山│        │
│    │              │號段    │車主余林連│成功保養場通知車│        │
│    │              │        │月        │主之夫丙○○交錢│        │
│    │              │        │          │贖車，交錢後，車│        │
│    │              │        │          │在同縣大寮鄉公所│        │
│    │              │        │          │停車場內尋獲。  │        │
├──┼───────┼────┼─────┼────────┼────┤
│七  │九十年八月三日│高雄縣小│車號ＺＤ－│於同月六日上午六│一萬元  │
│    │凌晨五時許    │港區合作│二九四七，│時許以電話通知王│        │
│    │              │里孔鳳路│車主甲○○│永成交錢贖車，交│        │
│    │              │二六二號│          │錢後，車在高雄縣│        │
│    │              │前      │          │五甲路上尋獲。 │        │
├──┼───────┼────┼─────┼────────┼────┤
│八  │九十年八月八日│高雄縣大│車號ＶＱ－│於同日八時四十、│八千元  │
│    │凌晨五時二十分│樹鄉井腳│二六一二，│五十分、十時及十│        │
│    │許            │村八鄰井│車主黃正中│時十五分許分別以│        │
│    │              │腳路八八│（使用人陳│電話通知該車使用│        │
│    │              │號前    │麗莉）    │人辛○○交錢贖車│        │
│    │              │        │          │，交錢後，車在屏│        │
│    │              │        │          │東縣屏東醫院前尋│        │
│    │              │        │          │獲。            │        │
├──┼───────┼────┼─────┼────────┼────┤
│九  │九十年八月八日│屏東縣屏│車號ＷＩ－│於同日上午九時許│五千元  │
│    │凌晨四時許    │東市中正│三五三三，│以電話通知該車使│        │
│    │              │路六八八│車主林世明│用人戊○○交錢贖│        │
│    │ │巷一三  │（使用人林│車，否則將車轉賣│        │
│    │              │        │立民）    │，交錢後，車在高│        │
│    │              │        │          │雄縣大樹鄉○○路│        │
│    │              │        │          │鴻慶醫院停車場內│        │
│    │              │        │          │尋獲            │        │
├──┼───────┼────┼─────┼────────┼────┤
│十  │九十年八月八日│屏東縣屏│車號ＷＫ－│於同日上午九時許│五千元  │
│    │凌晨五時許    │東市豐榮│九八二七，│及同月十日許分別│        │
│    │              │路七四巷│車主陳筱娟│以電話通知該車使│        │
│    │              │一五號前│（使用人任│用人乙○○交錢贖│        │
│    │              │        │開華）    │車，交錢後，車未│        │
│    │              │        │          │尋回。          │        │
└──┴───────┴────┴─────┴────────┴────┘
               Ｋ
